臺灣臺南地方法院民事裁定
110年度消債聲免字第12號
聲  請  人
即  債務人  李明妃  

相  對  人
即  債權人  台北富邦商業銀行股份有限公司

法定代理人  程耀輝  


相  對  人
即  債權人  國泰世華商業銀行股份有限公司

法定代理人  郭明鑑  
代  理  人  蔡政宏    住○○市○○區○○○路○段000號八                        樓
相  對  人
即  債權人  滙豐(台灣)商業銀行股份有限公司

法定代理人  麥康裕  


相  對  人
即  債權人  元大商業銀行股份有限公司
                      設臺北市○○區○○○路○段00號一至三樓、五樓、八樓及00號一、二樓
法定代理人  翁健    
代  理  人  黃勝豐  
相  對  人
即  債權人  永豐商業銀行股份有限公司

法定代理人  陳嘉賢  
代  理  人  呂亮毅  
相  對  人
即  債權人  台新國際商業銀行股份有限公司
                      設臺北市○○區○○○路○段00號一樓及地下一樓
法定代理人  吳東亮  


相  對  人
即  債權人  安泰商業銀行股份有限公司
                      設臺北市○○區○○路○段0號十六樓、四十樓及四十一樓
法定代理人  丁予康  


相  對  人
即  債權人  中國信託商業銀行股份有限公司
                      設臺北市○○區○○○路0000000000000000000號
法定代理人  利明献  


相  對  人
即  債權人  新加坡商艾星國際有限公司台灣分公司

法定代理人  曾慧雯  


相  對  人
即  債權人  滙誠第一資產管理股份有限公司

法定代理人  莊仲沼  


相  對  人
即  債權人  新光行銷股份有限公司

法定代理人  李明新  
代  理  人  鄭穎聰  
相  對  人
即  債權人  良京實業股份有限公司

法定代理人  平川秀一郎



相  對  人
即  債權人  元大國際資產管理股份有限公司

法定代理人  宋耀明  


上列債務人因消費者債務清理事件聲請免責，本院裁定如下： 
    主  文
債務人李明妃應予免責。
    理  由
一、按法院裁定開始清算程序後，債務人有薪資、執行業務所得
    或其他固定收入，扣除自己及依法應受其扶養者所必要生活
    費用之數額後仍有餘額，而普通債權人之分配總額低於債務
    人聲請清算前2年間，可處分所得扣除自己及依法應受其扶
    養者所必要生活費用之數額者，法院應為不免責之裁定；債
    務人因消債條例第133條之情形，受不免責之裁定確定後，
    繼續清償達該條規定之數額，且各普通債權人受償額均達其
    應受分配額時，得聲請法院裁定免責，消費者債務清理條例
    （下稱消債條例）第133條前段、第141條定有明文。又消債
    條例第133條、第141條之立法目的在避免債務人濫用清算程
    序以獲免責，並敦促有清償能力者，利用薪資、執行業務所
    得或其他固定收入清償債務而受免責，以保障債權人可受最
    低清償。而為鼓勵債務人利用其薪資、執行業務所得或其他
    固定收入清償債務，以獲得免責，債務人縱因消債條例第13
    3條之情形，受不免責之裁定，如其事後繼續工作並清償債
    務，於清償額達該條所定之數額，且各普通債權人受償額均
    達依該數額應受分配額時，各債權人之債權已獲相當程度之
    清償時，自宜賦予其重建經濟之機會，此際債務人得聲請法
    院裁定免責。故債務人繼續清償達消債條例第133條所訂數
    額，聲請法院依同條例第141條規定裁定免責，法院即無裁
    量餘地，應為免責之裁定。
二、聲請意旨以：聲請人即債務人前經本院以109年度消債職聲
    免字第43號裁定不予免責後，繼續清償各債權人共計新臺幣
    （下同）68,064元，已逾債務人聲請清算前2年間，可處分
    所得扣除自己所必要生活費用之數額68,064元，爰依消債條
    例第141條規定聲請免責等語。
三、經本院依職權通知全體債權人及債務人就債務人是否應予免
    責表示意見，債權人之意見陳述如下：
　㈠台北富邦商業銀行股份有限公司具狀陳稱：債務人於不免責
    裁定後已清償6,228元，應審查債務人之還款比例是否已符
    合消債條例第141條規定。又消債條例之立法意旨係為了鼓
    勵債務人努力清償債務以獲免責，法院為裁定時，仍應斟酌
    債務人不免責事由之情節、債權人受償情形及一切情狀而為
    准駁，並非當然給予債務人免責，應詳查債務人是否符合消
    債條例第133條規定等語。
　㈡國泰世華商業銀行股份有限公司具狀陳稱：債務人於不免責
    裁定後已清償6,468元，應查明其他債權人受償情形，是否
    均達消債條例第141條所規定之數額，倘若有一普通債權人
    未受償至該數額，應為債務人不免責裁定等語。
　㈢滙豐(台灣)商業銀行股份有限公司具狀陳稱：債務人於不免
    責裁定後已清償8,746元，佔清算債權比例約為0.51％，不符
    合消債條例第142條規定。另因無法確認其他債權人實際應
    受償之金額，應予債務人是否有符合消債條例第141條規定
    ，尚有疑慮，並裁定債務人不免責等語。
　㈣元大商業銀行股份有限公司具狀陳稱：債務人於110年12月16
    日清償4,787元，應調查債務人是否有消債條例第133條及第
    134條所定不予免責事由之情形，並裁定債務人不免責等語
    。
　㈤永豐商業銀行股份有限公司具狀陳稱：債務人有清償1,055元
    ，是否免責請依職權裁定等語。
　㈥台新國際商業銀行股份有限公司具狀陳稱：債務人確實有清
    償12,519元，但不同意債務人免責，應調查債務人是否有消
    債條例第133條及第134條所定不予免責事由之情形等語。
　㈦安泰商業銀行股份有限公司具狀陳稱：債務人於110年12月15
    日清償10,087元，債務人積欠本行無擔保信用貸款未足額清
    償，又積欠他行多筆信用卡即信用貸款未還，足見債務人未
    能衡量自身清償能力，又過度恣意消費，終致入不敷出，積
    欠龐大債務，請依職權裁定，以符法制等語。
　㈧中國信託商業銀行股份有限公司具狀陳稱：債務人於不免責
    裁定後清償4,656元，但未清償全部債務，依法應不免責等
    語。
　㈨良京實業股份有限公司具狀陳稱：債務人於110年12月14日清
    償2,379元，但債務人未舉證證明其有依消債條例第141條規
    定以「繼續工作」之收入償還全體無擔保債權人，不符合免
    責要件。甚且，債務人自不免責後，於不到10個月期間清償
    各債權人合計68,064元，如非其隱匿財產，即是有再向他人
    借款，其籌款來源即為借新還舊，非屬消債條例第141條規
    定之還款來源，更應不免責等語。
　㈩元大國際資產管理股份有限公司具狀陳稱：債務人僅清償最
    低總額1,572元，應繼續清償欠款，建請不免責等語。
　新光行銷股份有限公司具狀陳稱：債務人於110年12月14日清
    償1,147元，加計清算程序中受償45元，合計受償1,192元，
    以債權人陳報之債權額為223,912元，清償比率僅0.5％，不
    符合消債條例第142條規定，應予不免責裁定等語。
　滙誠第一資產管理股份有限公司具狀陳稱：債務人於110年12
    月15日清償4,992元，是否符合聲請免責要件，比照最大債
    權人意見，並尊重鈞院裁定等語。
　新加坡商艾星國際有限公司台灣分公司具狀陳稱：債務人於1
    10年12月16日清償3,427元，是否符合聲請免責要件，比照
    最大債權人意見，並尊重鈞院裁定等語。
四、經查：　
  ㈠債務人於民國109年2月12日向本院聲請清算，經本院以109年
    度消債清字第8號裁定債務人自109年4月22日下午5時起開始
    清算程序，由本院司法事務官以109年度司執消債清字第21
    號執行清算程序，債務人名下之財產有南山人壽保險股份有
    限公司保單溢繳保費696元、臺南市白河區農會存款1,964元
    及白河郵局存款11元，經債務人解繳2,671元到院，另以債
    務人為被保險人投保之富邦人壽保險股份有限公司保單，因
    債務人非要保人，非屬債務人之財產，而無處分實益，本院
    司法事務官於109年6月8日以裁定代替債權人會議決議，依
    職權分配2,671元予各債權人，於109年8月6日裁定清算程序
    終止。嗣後本院以債務人有消債條例第133條所定不免責事
    由，且未經普通債權人全體同意其免責為由，於110年1月21
    日以109年度消債職聲免字第43號裁定諭知不予免責，於110
    年2月19日確定等情，業經本院依職權調閱本院109年度消債
    清字第8號卷宗、109年度司執消債清字第21號、109年度消
    債職聲免字第43號卷宗查明屬實，是債務人依消債條例第14
    1條規定聲請免責，依上列規定及說明，本院應予查明聲請
    人是否已清償達消債條例第133條規定之數額，以及各普通
    債權人受償額是否均達其應受分配額。
　㈡按法院依消債條例第133條規定所為之不免責確定裁定，如已
    明確認定聲請人最低清償額度，則其後受理聲請免責事件之
    法院應盡量採與系爭不免責裁定相同標準認定，以符誠信，
    俾免造成突襲性裁判。惟若前裁定適用法規顯有錯誤，或未
    明確認定債務人最低清償額度，或有漏未斟酌之重要證物，
    或發現未經斟酌之新事證，足以影響最低清償額度之認定時
    ，後程序法院基於調查結果，自得自行認定（司法院民事廳
    101年第2期民事業務研究會第7號消債條例法律問題研審小
    組意見意旨，可資參照）。經查，本院109年度消債職聲免
    字第43號裁定認定債務人聲請清算前2年間，可處分所得為5
    28,000元，扣除自己及依法應受其扶養者所必要生活費用之
    總額459,936元後，餘額為68,064元，而本件全體普通債權
    人於清算程序中受償總額為2,671元，是債務人於該不免責
    裁定確定後應繼續清償之最低總額應為65,393元，應堪認定
    。債務人於上開不免責裁定確定後，繼續清償債務共計68,0
    63元（詳如本裁定附表一「債務人清償金額」欄），已達其
    可處分所得扣除必要生活費用後之餘額，且各債權人之受償
    額均已達其應受分配額（詳如本裁定附表一「繼續清償至消
    債條例第141條所定各債權人最低應受分配額之數額」欄）
    ，業據債務人提出郵政匯票影本13紙為證(見本院卷第57-65
    頁)，並有各債權人陳報狀在卷可憑，本院基於調查結果，
    足認債務人因消債條例第133條之規定，受不免責之裁定確
    定後，已繼續償還債權人達該條規定之數額，且各普通債權
    人受償額均達其應受分配額，已符合消債條例第141條第1項
    所規定之免責事由，是債務人依消債條例第141條規定聲請
    免責，應予准許。
　㈢雖全體債權人具狀陳述不同意債務人免責，惟按，債務人於
    清算程序後，原則上應予免責，例外有消債條例第133條或
    第134條之情形，始不予免責。債務人前因有消債條例第133
    條之情形而裁定不予免責，但其於不免責裁定確定後，已繼
    續清償達該條規定之數額，且各普通債權人受償額均達其應
    受分配額時，於債務人依消債條例第141條規定再次聲請免
    責時，法院即應裁定予以免責，並無裁量之餘地（臺灣高等
    法院暨所屬法院104年法律座談會民事類提案第24號問題㈡之
    研討結果意見參照）。本件債務人於受不免責之裁定確定後
    ，已繼續償還債權人達消債條但多第133條規定之數額，且
    各普通債權人受償額均達其應受分配額，符合消債條例第14
    1條第1項所規定之免責事由，應為債務人免責之諭知，全體
    債權人主張債務人應不免責，尚屬無據。
五、綜上所述，本件債務人因消債條例第133條之情形，受不免
    責之裁定確定後，繼續清償達消債條例第133條所定之數額
    ，且各普通債權人受償額均達其應受分配額（詳如附表所示
    ），符合消債條例第141條所規定之免責要件，從而，債務
    人聲請免責，為有理由，應予准許。　　
中　　華　　民　　國　　111 　年　　3 　　月　　10　　日
        　            消債法庭法  官  張桂美
以上正本係照原本作成。
如對本裁定抗告須於裁定送達後10日內向本院提出抗告狀，並繳
納抗告費新臺幣1,000元。
中　　華　　民　　國　　111 　年　　3 　　月　　11　　日
                                  書記官  林彥丞
附表二：（新臺幣，元以下四捨五入）                       編號  債  權   人 債權總額（本院109年度司執消債清字第21號確定之債權表） 債權額比例 清算程序中已受分配之金額 繼續清償至消債條例第141條所定各債權人最低應受分配額之數額(即164,801元乘以債權額比例，小數點以下四捨五入) 債務人清償金額 1 台北富邦商業銀行股份有限公司 1,215,861元 9.15％ 244元 5,984元 6,228元 2 國泰世華商業銀行股份有限公司 1,262,696元 9.5％ 254元 6,214元 6,468元 3 滙豐（台灣）商業銀行股份有限公司 1,707,429元 12.85％ 343元 8,403元 8,746元 4 元大商業銀行股份有限公司 934,562元 7.03％ 188元 4,599元 4,787元 5 永豐商業銀行股份有限公司 206,021元 1.55％ 41元 1,014元 1,055元 6 台新國際商業銀行股份有限公司 2,444,044元 18.39％ 491元 12,028元 12,519元 7 安泰銀行股份有限公司 1,969,206元 14.82％ 396元 9,691元 10,087元 8 中國信託商業銀行股份有限公司 909,002元 6.84％ 183元 4,473元 4,656元 9 新加坡商艾星國際有限公司台灣分公司 668,961元 5.03％ 134元 3,293元 3,427元 10 滙誠第一資產管理股份有限公司 974,572元 7.33％ 196元 4,796元 4,992元 11 新光行銷股份有限公司 223,912元 1.69％ 45元 1,102元 1,147元 12 良京實業股份有限公司 464,383元 3.49％ 93元 2,286元 2,379元 13 元大國際資產管理股份有限公司 306,853元 2.31％ 63元 1,509元 1,572元 總         計  13,287,502元 100％ 2,671元 65,393元 68,063元